【裁判字號】    95,易,223
【裁判日期】    951019
【裁判案由】    竊盜
【裁判全文】
臺灣宜蘭地方法院刑事判決
公  訴  人  臺灣宜蘭地方法院檢察署檢察官
被      告  甲○○
上列被告因竊盜案件，經檢察官提起公訴（95年度偵字第2036號
），被告於本院準備程序中為有罪之陳述，經告以簡式審判程序
之旨，並聽取當事人意見後，由合議庭評議裁定由受命法官獨任
行簡式審判程序，判決如下：
    主  文
甲○○竊盜，處拘役參拾日，如易科罰金，以銀元參佰元即新臺
幣玖佰元折算壹日，緩刑貳年。
    事  實
一、甲○○於民國95年5月10日凌晨2時41分許，在宜蘭縣宜蘭市
    ○○路93號乙○○所經營之宜天瓦斯行前，竊取乙○○之弟
    游德煌所有停放在該處之自行車1 台，得手後騎乘離去。乙
    ○○透過店內裝設之監視器發現甲○○行竊經過，乃駕車外
    出追趕，於同日凌晨3時20 分許在宜蘭市○○路與復興路口
    發現甲○○騎乘竊得之自行車途經該處後報警處理，始為警
    查知。
二、案經乙○○訴由宜蘭縣警察局宜蘭分局報請臺灣宜蘭地方法
    院檢察署檢察官偵查起訴。
   理  由
一、認定犯罪事實所憑之證據及理由：
    上開犯罪事實業據被告坦承不諱，核與證人乙○○之供述大
    致相符，並有乙○○攝得被告行竊經過之光碟片及贓物認領
    保管單在卷可稽，足認被告任意性自白與事實相符，犯行堪
    予認定。
二、論罪科刑之理由：
（一）被告行為後，於94年1月7日修正通過之新刑法已於 95年7
      月1 日施行，修正後刑法第2條第1項規定：「行為後法律
      有變更者，適用行為時之法律，但行為後之法律有利於行
      為人者，適用最有利於行為人之法律。」此規定係法律變
      更所生新舊法律比較適用之準據法，其本身不生新舊法比
      較之問題，均依裁判時即修正後之刑法第2條第1項定其應
      適用之刑法法律，合先敘明。
（二）刑法第320條第1項之竊盜罪並非此次修法之範圍，其法定
      刑形式上仍維持5年以下有期徒刑、拘役或500元以下罰金
      。然刑法第 33條第5款已由原先：「罰金：一元以上」修
      正為：「罰金：新臺幣一千元以上，以百元計算之」，且
      刑法施行法第1條之1亦規定：「中華民國九十四年一月七
      日刑法修正施行後，刑法分則編所定罰金之貨幣單位為新
      臺幣。九十四年一月七日刑法修正時，刑法分則編未修正
      之條文定有罰金者，自九十四年一月七日刑法修正施行後
      ，就其所定數額提高為三十倍。但七十二年六月二十六日
      至九十四年一月七日新增或修正之條文，就其所定數額提
      高為三倍」，是刑法第320條第1項之竊盜罪，其所得科處
      之罰金刑已因刑法第 33條第5款之修正而實質變更為最高
      新臺幣 1萬5,000元，最低新臺幣1,000元。依被告行為時
      之刑罰法律，即罰金罰鍰提高標準條例第1 條前段提高倍
      數10倍及修正前刑法第33條第5款罰金最低額以銀元1元計
      算之規定，竊盜罪所得科處之罰金刑最高為銀元1 萬元即
      新臺幣3萬元，最低為銀元1元即新臺幣3 元。經新、舊法
      比較適用結果，修正後之新法並未有較有利於被告之情形
      ，爰依刑法第2條第1項前段適用被告行為時之舊法。
（三）核被告所為係犯修正前刑法第320條第1項之竊盜罪。
（四）刑法第 41條第1項前段關於易科罰金之規定，新法修正為
      「犯最重本刑為五年以下有期徒刑以下之刑之罪，而受六
      個月以下有期徒刑或拘役之宣告者，得以新臺幣一千元、
      二千元或三千元折算一日，易科罰金」，惟依被告行為時
      之刑罰法律，即修正前第 41條第1項前段：「犯最重本刑
      為五年以下有期徒刑以下之刑之罪，而受六個月以下有期
      徒刑或拘役之宣告，因身體、教育、職業、家庭之關係或
      其他正當事由，執行顯有困難者，得以一元以上三元以下
      折算一日，易科罰金」，及修正前罰金罰鍰提高標準條例
      第2 條關於「依刑法第四十一條易科罰金者，均就其原定
      數額提高為一百倍折算一日；法律所定罰金數額未依本條
      例提高倍數，或其處罰法條無罰金刑之規定者，亦同」等
      規定，易科罰金之折算標準最高為銀元300元即新臺幣900
      元，最低為銀元100元即新臺幣300元，經比較修正前、後
      關於易科罰金之折算標準，適用修正前刑法第41 條第1項
      前段及修正前罰金罰鍰提高標準條例第2 條之規定對被告
      較為有利。
（五）爰審酌被告於審判程序中坦認犯行，犯後態度尚稱良好，
      竊得腳踏車之價值僅約新臺幣 2,000元，此為乙○○於警
      詢時所自承，所造成之損害尚輕及高中學歷之智識程度等
      情狀，量處如主文所示之刑，並諭知易科罰金之折算標準
      。
（六）按刑法關於宣告緩刑之規定雖由第74條：「受二年以下有
      期徒刑、拘役或罰金之宣告，而有左列情形之一，認為以
      暫不執行為適當者，得宣告二年以上五年以下之緩刑，其
      期間自裁判確定之日起算：一  未曾受有期徒刑以上刑之
      宣告者。二  前受有期徒刑以上刑之宣告，執行完畢或赦
      免後，五年以內未曾受有期徒刑以上刑之宣告者。」修正
      為第 74條第1項：「受二年以下有期徒刑、拘役或罰金之
      宣告，而有下列情形之一，認以暫不執行為適當者，得宣
      告二年以上五年以下之緩刑，其期間自裁判確定之日起算
      ：一、未曾因故意犯罪受有期徒刑以上刑之宣告者。二、
      前因故意犯罪受有期徒刑以上刑之宣告，執行完畢或赦免
      後，五年以內未曾因故意犯罪受有期徒刑以上刑之宣告者
      。」然本件被告不論依新法或舊法，均得宣告緩刑，新法
      並無較有利於被告之情形，且修正後之刑法增訂 74條第2
      項得命犯罪行為人履行負擔、第5 項緩刑效力不及於從刑
      及保安處分等規定，依新法所為之緩刑宣告反不利於被告
      ，整體比較下，應適用修正前刑法第74條之規定。本件被
      告未曾因犯罪受有期徒刑以上刑之宣告，有臺灣高等法院
      被告前案紀錄表在卷可憑，素行尚稱良好，被告於審判程
      序中知悔過認錯，經此科刑教訓，應能知所警惕而不致再
      犯。所宣告之拘役，認以暫不執行為適當，併均予宣告緩
      刑2年，以啟自新。
據上論斷，應依刑事訴訟法第 273條之1第1項、第299條第1項前
段，刑法 2條第1項前段，修正前刑法第320條第1項、第41條第1
項前段、第74條第1款，罰金罰鍰提高標準條例第1條前段，修正
前罰金罰鍰提高標準條例第 2條，現行法規所定貨幣單位折算新
臺幣條例第2條，判決如主文。
本案經檢察官吳廣莉到庭執行職務。
中    華    民    國    95    年    10    月    19    日
                  刑事第二庭法  官  楊坤樵
以上正本證明與原本無異。
如不服本判決應於收受本判決後10日內向本院提出上訴書狀，其
未敘述上訴理由者，並得於提起上訴後10日內向本院補提理由書
狀(均須按他造當事人之人數附繕本)「切勿逕送上級法院」。
                            書記官  謝佩欣
中    華    民    國    95    年    10    月    20    日
附錄本案論罪科刑法條全文：
刑法第320條第1項
意圖為自己或第三人不法之所有，而竊取他人之動產者，為竊盜
罪，處5年以下有期徒刑、拘役或500元以下罰金。


司法院資訊處製作；財團法人民間司法改革基金會備份。
